【裁判字號】    99,易,1176
【裁判日期】    990428
【裁判案由】    詐欺
【裁判全文】
臺灣板橋地方法院刑事判決              99年度易字第1176號
公  訴  人  臺灣板橋地方法院檢察署檢察官
被      告  乙○○
上列被告因詐欺案件，經檢察官聲請以簡易判決處刑（98年度偵
字第32331 號、第32332 號），本院認不宜以簡易判決處刑（原
審理案號：99年度簡字第545 號），改依通常程序審理，判決如
下：
    主  文
本件免訴。
    理  由
一、公訴意旨略以：被告乙○○可預見提供自己申請之行動電話
    門號予姓名年籍不詳之人使用，可能幫助不詳犯罪集團作為
    詐取財物之用，竟仍不違其本意，基於幫助詐欺取財之不確
    定故意，於民國98年5 月6 日某時，至位在臺北縣三重市○
    ○路○ 段之威寶電信股份有限公司（下稱威寶電信公司）三
    重重新直營服務中心，申請0000000000號行動電話門號及手
    機後，旋即以新臺幣（下同）2,000 元之代價，將前開行動
    電話門號之SIM 卡及手機販賣予真實姓名年籍不詳之成年男
    子使用，而容認該行動電話供他人用以詐騙財物。嗣該真實
    姓名年籍不詳之成年男子與其屬詐騙集團之成員，共同基於
    意圖為自己不法所有之犯意，於98年5 月8 日某時，在雅虎
    奇摩拍賣網站上，分別為下列行為：
  (一)以「POPO0026」之帳號，「POPOYANG」之姓名，刊登拍賣「
    九成九新二手PSP 」掌上電動玩具之訊息，並以上開乙○○
    之0000000000號行動電話門號作為聯絡工具，適丙○○於同
    日11時許，在臺南縣新市鄉永就村永就71之9 號之租屋處，
    以電腦連結網際網路，瀏覽前揭拍賣訊息後，以5,000 元之
    價格下標購得該款電動玩具，並於同日12時36分許，至臺南
    縣新市鄉新市郵局，以ATM 匯款5,000 元至許方瑜所申辦之
    臺北富邦商業銀行股份有限公司（下稱富邦銀行）臺中分行
    帳號第000-000000000000號帳戶（許方瑜所涉詐欺罪嫌部分
    ，業經法院另以簡易判決處刑）。
  (二)以「george_0319 」之帳號，「許小姐」之姓名，刊登拍賣
    「二手9.8 成新SONY T900 黑色」數位相機之訊息，並以上
    開乙○○之0000000000號行動電話門號作為聯絡工具，適甲
    ○○於同日15時6 分許，在高雄市○○區○○街121 號4 樓
    住處，以電腦連結網際網路，瀏覽前揭拍賣訊息後，以6,00
    0 元之價格下標購得該款數位相機，並於同日17時10分許，
    至高雄市○○區○○路100 號中華郵政凹仔底郵局，以ATM
    匯款6,000 元至顏進丁所申辦之中華郵政股份有限公司五塊
    厝郵局帳號第00000000000000號帳戶（顏進丁所涉詐欺罪嫌
    部分，經臺灣高雄地方法院檢察官另行偵辦）。嗣丙○○及
    陳進霖於匯款後，均遲未收到下標購得之商品，經撥打上開
    行動電話門號，惟始終無人接聽，始知受騙，經報警處理後
    ，始知悉上情。
二、按案件曾經判決確定者，應諭知免訴之判決；免訴判決並得
    不經言詞辯論為之，刑事訴訟法第302 條第1 款、第307 條
    分別定有明文；又訴訟上所謂一事不再理之原則，關於實質
    上一罪或裁判上一罪，均有其適用，最高法院60年臺非字第
    77 號 判例要旨可資參照。
三、然查被告明知申請行動電話手機或門號使用係輕而易舉之事
    ，可預見無正當理由徵求他人提供行動電話者，極易利用該
    門號作為隱匿身份，而為與財產犯罪有關之犯罪工具，竟仍
    基於縱若有人持以犯罪亦無違反其本意，而幫助他人詐欺財
    物之犯意，於民國98年5 月6 日，在臺北縣中和市○○路某
    通訊行內，以2,000 元代價，將其向威寶公司申請之000000
    0000號之行動電話手機、門號SIM 卡販賣予真實姓名不詳某
    成年人士。嗣該男子所屬詐欺集團成員即意圖為自己不法之
    所有，以該門號為詐騙工具，施行詐術，使李曉雯、吳玲宜
    、陳自立陷於錯誤，先後匯款轉帳至他人帳戶內乙情，業經
    臺灣臺北地方法院檢察署檢察官以98年度偵字第23415 號聲
    請簡易判決後（並經臺灣板橋地方法院檢察署檢察官以98年
    度偵字第28625 號移送併辦），由臺灣臺北地方法院於98年
    12月29日以98年度易字第3074號刑事判決判處有期徒刑四月
    ，如易科罰金，以新臺幣一千元折算一日，該案並於99年2
    月1 日確定乙情，有該案判決書、臺灣高等法院被告前案紀
    錄表及本院電話查詢記錄表各1 份在卷可按。
四、經查，本件公訴人原聲請簡易判決處刑所認被告之犯罪事實
    與上揭臺灣臺北地方法院所認之事實，均係被告交付門號為
    0000000000號行動電話SIM 卡及手機予詐欺集團成員，用以
    幫助詐欺犯行，僅被害人分屬數人，則被告顯係以一幫助詐
    欺之行為，造成數財產法益受侵害之結果，為想像競合犯，
    而為裁判上一罪。上開事實業經判決確定，已如上述，揆諸
    前揭說明，本件爰不經言詞辯論，逕為諭知免訴之判決。
五、另臺灣板橋地方法院檢察署檢察官以99年度偵字第6391號移
    送併辦部分，既未經起訴，又本院認被告所涉幫助詐欺罪嫌
    部分應諭知免訴，已如前述，故此部分移送併辦之事實與原
    聲請簡易判決處刑書所載犯罪事實，自無實質上一罪或裁判
    上一罪之關係，本院無從一併審酌，爰就移送併案部分退回
    臺灣板橋地方法院檢察署檢另為適法之處理，附此敘明。
六、據上論斷，應依刑事訴訟法第452 條、第302 條第1 款、第
    307 條，判決如主文。
中    華    民    國    99    年    4     月    28    日
                  刑事第二十二庭審判長   法  官  潘長生
                                         法  官  傅明華
                                         法  官  曹惠玲
上列正本證明與原本無異。
如不服本判決，應於判決送達後10日內敘明上訴理由，向本院提
出上訴狀 (應附繕本) ，上訴於臺灣高等法院。其未敘述上訴理
由者，應於上訴期間屆滿後20日內向本院補提理由書「切勿逕送
上級法院」。
                                         書記官  許育菁
中    華    民    國    99    年    4     月    30    日

司法院資訊處製作；財團法人民間司法改革基金會備份。
